【裁判字號】    97,簡上,60
【裁判日期】    970711
【裁判案由】    給付醫療費用
【裁判全文】
臺灣彰化地方法院民事判決  97年度簡上字第60號
上  訴  人  丙○○
被上訴  人  行政院國軍退除役官兵輔導委員會臺中榮民總醫院
法定代理人  甲○○
訴訟代理人  乙○○
上列當事人間請求給付醫療費用事件，上訴人對於中華民國97年
2月29日本院彰化簡易庭96年度彰簡字第189號第一審判決，提起
上訴，本院於97年7月1日言詞辯論終結，判決如下：
    主  文
上訴駁回。
第二審訴訟費用新臺幣貳仟捌佰貳拾元由上訴人負擔。
    事實及理由
一、被上訴人主張：
    上訴人前於民國95年6月20日至95年9月8日赴被上訴人接受
    植牙醫療診治，尚欠醫療費用新臺幣（下同）106000元及
    69000元，合計175000元尚未給付，爰依兩造醫療契約請求
    上訴人給付上開金額等語。
二、上訴人則以：上訴人因左右兩側下方蛀牙，於93年9月30日
    起在被上訴人醫院由訴外人唐正醫師進行拔牙及左右兩側下
    方人工植牙手術及牙根上面牙冠的膺復工作，但當牙根手術
    完成之後，卻見被上訴人一再拖延（原先講明7至8個月人工
    植牙手術及牙冠的膺復可全部完成）牙根上面牙冠的膺復工
    作，經催促，才於95年初指由院內另一名訴外人徐曉慧醫師
    負責先完成左下牙根上面牙冠的膺復工作，當完成左下牙根
    上面牙冠的膺復工作後，上訴人發覺左下方最後牙（第3大
    臼齒）竟無牙齒與上方牙齒做咬合，其餘牙齒亦無法有效做
    咬合工作，而於95年7月間經由訴外人詮鴻牙醫診所負責人
    羅宇偉，做全口X光照射檢查之後，才由X光片得知醫師唐正
    竟把左右兩邊牙齒牙根都嚴重植歪。上訴人於臺灣臺中地方
    法院提出損害賠償訴訟時並發現被上訴人未依約將牙根種植
    在左右兩邊最後1根牙齒（第3大臼齒）齒槽骨上，擅自將牙
    根種植在位於第2大臼齒之齒槽骨上，又未事先告知上訴人
    ，而事後醫師於臺灣臺中地方法院審理時辯稱是因於手術進
    行中發覺上訴人第2大臼齒下之齒槽骨不足，所以才會修正
    角度而植偏，上訴人咸認此實為被上訴人推諉之詞，因手術
    都須事先經X光照射評估可行，方可進行，不可能於手術中
    才發覺齒槽骨不足。被上訴人應先為上訴人治療完成後，再
    依約定由上訴人給付約定之款項，然被上訴人之醫療行為至
    上訴人於臺灣臺中地方法院提出損害賠償時將近2年，雖經
    訴外人徐曉慧完成左下牙根上面牙冠的膺復工作，但由於下
    方之牙根植歪與牙冠製作不良導致至今仍無法使上訴人之牙
    齒有任何的咬合功能，而其牙根手術損害之嚴重，被上訴人
    無法履行兩造之醫療約定，上訴人不得不終止契約，而其責
    任在於被上訴人而非上訴人。又兩造約定之醫療費用已包含
    各項費用（包含手術），被上訴人卻於醫療過程中自行更改
    醫療費用，且多次開立約定以外之醫療費用及手術費用，不
    當加收費用。又訴外人徐曉慧係與唐正共同完成上開醫療行
    為，其證詞即有偏頗，原審不察，誤信其證詞對上訴人並不
    公平，且對左下第二大臼齒植牙植歪之醫療過失亦未詳加調
    查，竟判決上訴人給付醫療費用175000元，顯有違誤，資以
    為辯等語。
三、原審對於被上訴人之請求，判決被上訴人全部勝訴，並依職
    權宣告假執行。上訴人聲明不服提起上訴，求為判決：原判
    決廢棄；被上訴人在第一審之訴駁回；第一、二審訴訟費用
    由被上訴人負擔。被上訴人則聲明：上訴駁回；第二審訴訟
    費用由上訴人負擔。
四、查被上訴人於原審主張之事實，業據其提出醫療費用明細為
    證，上訴人對其在被上訴人醫院植牙之事實並不爭執，惟稱
    因被上訴人醫療過失致上訴人左下方之牙根植歪與牙冠製作
    不良，至今左邊牙齒仍無法正常咬合，上訴人因上情終止契
    約，況被上訴人擅自增加醫療費用，上訴人並無給付義務，
    原審就左下第二大臼齒植牙植歪之醫療過失部分疏未斟酌，
    故求為廢棄原審判決，並駁回被上訴人在第一審之訴等語置
    辯。經查，上訴人因其在被上訴人醫院植牙後發現左右兩邊
    食齒被植歪，而向台灣台中地方法院檢察署檢察官對被上訴
    人之醫師唐正提出業務過失傷害之刑事告訴，業經該署檢察
    官偵查後，依證人徐曉慧之證詞及認上訴人所提之羅宇瑋醫
    師並未對上訴人進行實際之診療行為，故上訴人所述並無可
    採等理由，而為不起訴處分，此有原審卷附臺灣臺中地方法
    院檢察署96年度偵字第10887號不起訴處分書在卷可稽。又
    上訴人亦曾就其主張被上訴人醫師植牙植歪之醫療過失，向
    台灣台中地方法院起訴請求被上訴人及為其治療之醫師唐正
    負連帶損害賠償責任，經該法院審理後，也以『按醫療行為
    醫師有無過失，其判斷非以醫療有無達到預期之效果以為斷
    ，而係以醫師在醫療之過程中，有無依醫學常規為醫療行為
    以為斷，如醫師符合醫學常規為醫療之行為，縱醫療之結果
    ，未達病人之預期效果，仍不能以此認定醫師之醫療行為有
    過失。本件經本院委請行政院衛生署醫事審議委員會鑑定，
    行政院衛生署醫事審議委員會鑑定認為：「 (一)(1)  由所
    附之植牙前齒模所見，病人左下第二大臼齒部位有齒槽萎縮
    之情形。(2) 對於齒列後端缺牙區之重建，目前牙醫學界多
    認為人工牙根為良好之治療選擇，若牙科醫師檢查發現缺牙
    區有足夠之齒槽骨可固定植體，施行人工牙根治療乎合現行
    醫療常規。(3) 若人工植牙植入角度有偏移，以現行技術可
    於製作牙冠(假牙)時，以有角度之連接體予以調整，使病人
    左下第二大臼齒區之牙冠可與左上第二大臼齒對應咬合。(4
    ) 一般而言以前項方式調整咬合，經一段試戴期後，咀嚼功
    能即可適應而無明顯影響。… (二)(3)  若人工植牙區域因
    之前發炎或其他原因造成齒槽骨萎縮，現今之醫療常規是醫
    師可在一定程度內對植體之位置角度略為調整，以適應萎縮
    之齒槽骨。依所附病歷資料，唐醫師為病人右下第二小臼齒
    區施行第二次植牙，植體雖略有歪斜，但其斜度仍在支柱及
    牙冠正常裝置之範圍內，故尚未發現有違反醫療常規或疏失
    之處」』等語，而依上開鑑定報告之意見，以上訴人於該案
    主張被上訴人與唐正應負業務過失損害賠償責任為無理由，
    而駁回上訴人之訴等事實，為兩造所不爭執，並有該判決書
    附鑑定報告在原審卷可參。上訴人雖又辯說被上訴人之醫師
    有將其左下植牙部分植歪云云，惟依上開鑑定報告之意見，
    此種情形仍可於製作牙冠 (假牙) 時以有角度之連接體予以
    調整，使病人左下第二大臼齒區之牙冠可與左上第二大臼齒
    對應咬合，調整後亦不影響日後咀嚼功能，自不能以咬合失
    準為由，即推認被上訴人有醫療過失，是上訴人以被上訴人
    之上述醫療行為有過失為由而拒絕給付本件醫療費用，顯無
    依據。此外，上訴人復未提出其他佐證證明被上訴人有醫療
    疏失或自行增列醫療費用而不當加收，則上訴人之前開辯解
    ，皆難採信。
五、從而，被上訴人依兩造之醫療契約關係，請求上訴人給付醫
    療費用175000元，及自96年2月13日即支付命令送達上訴人
    翌日起至清償日止，按年息5%計算之法定遲延利息，為有理
    由。原審為被上訴人全部勝訴之判決，核無不合，上訴意旨
    指摘原判決不當，求予廢棄改判，為無理由，應予駁回。
六、本件事證已臻明確，兩造其餘攻擊防禦方法，經審酌後，認
    與本件判決結果不生影響，無一一審究必要，並予敘明。
據上論結，本件上訴為無理由，依民事訴訟法第436 條之1第3項
、第449條第1項、第78條，判決如主文。
中    華    民    國    97    年    7     月    11    日
                          民事第一庭  審判長  羅培昌
                                      法  官  陳正禧
                                      法  官  葛永輝
以上正本係照原本作成。
本判決不得上訴。
中    華    民    國    97    年    7     月    14    日
                                      書記官  楊美芳


司法院資訊處製作；財團法人民間司法改革基金會備份。
